【裁判字號】    97,交上易,21
【裁判日期】    970424
【裁判案由】    過失致死等
【裁判全文】
臺灣高等法院高雄分院刑事判決        97年度交上易字第21號
上  訴  人  臺灣高雄地方法院檢察署檢察官
被      告  甲○○
                    號
上列上訴人因被告過失致死等案件，不服台灣高雄地方法院中華
民國97年1 月28日第一審判決（起訴案號：臺灣高雄地方法院檢
察署96年度偵字第21095 號），提起上訴，本院判決如下：
    主  文
原判決關於服用酒類，不能安全駕駛動力交通工具而駕駛部分撤
銷。
甲○○服用酒類，不能安全駕駛動力交通工具而駕駛，處有期徒
刑肆月。
其他上訴駁回。
上開撤銷改判部分所處之刑；與駁回上訴部分所處有期徒刑拾月
；應執行有期徒刑壹年壹月。
    事  實
一、甲○○原考領有普通大貨車駕駛執照，惟於民國95年10月26
    日在高雄縣大社鄉因酒後駕車（酒後呼氣酒精濃度為每公升
    0.37毫克），受吊扣駕駛執照之處分，其期間自95年10月30
    日起至96年10月29日止。詎仍不知警惕，明知且本應注意飲
    用酒類後其吐氣所含酒精濃度超過每公升0.25毫克以上，不
    得駕車，竟於駕駛執照吊扣期間之96年7 月19日22時30分許
    ，在高雄縣岡山鎮某火鍋店內飲用瓶裝啤酒2 瓶、高粱酒1
    杯後，其酒後控制力及注意力已達不能安全駕駛動力交通工
    具之程度，仍無駕駛執照且酒後駕駛車牌號碼D7-2672 號自
    用小客車，沿高雄縣岡山鎮○○○路由西往東方向行駛，同
    日22時50分左右，途經該路段與仁壽路交岔路口，本應注意
    汽車行駛時，駕駛人應注意車前狀況，隨時採取必要安全措
    施，且應遵守閃光黃燈號誌之指示，車輛應減速接近，注意
    安全，小心通過，而當時天氣晴、夜間有照明、四岔路、路
    面鋪裝柏油、乾燥、無缺陷、無障礙物、視距良好，並無不
    能注意之情事，竟因不勝酒力而疏於注意及此，適有陳建文
    無駕駛執照，騎乘車牌號碼7HK-232 號重型機車，未開車前
    大燈，沿高雄縣岡山鎮○○路，由北往南方向行駛，途經該
    路段與介壽西路交岔路口，亦疏於注意機車行進中，駕駛人
    應注意車前狀況，隨時採取必要安全措施，及機車行駛至交
    岔路，應留意閃光紅燈號誌之警示，車輛應減速接近，先停
    止於交岔路口前，讓幹道車優先通行後認為安全時，方得續
    行，詎其亦未注意，仍由北往南方向，橫越該路段，以致其
    所騎乘之機車前車頭與甲○○駕駛自用小客車左前側車頭相
    撞，致陳建文人車倒地，因而受有腦挫傷，經送醫後急救無
    效，於同日23時40分不治死亡。甲○○於肇事後留在事故現
    場，於有權偵查犯罪之警察機關，僅知悉犯罪事實，但不知
    悉犯罪人前，主動向據報前往處理本件道路交通事故之警員
    自首其犯罪而接受裁判，並經警方測得甲○○酒後呼氣酒精
    濃度為每公升0.61毫克（0.61mg/L）。
二、案經陳建文之母親乙○○訴由高雄縣政府警察局岡山分局報
    請高雄地方法院檢察署檢察官偵查起訴。
    理  由
一、本件被告甲○○所犯係死刑、無期徒刑、最輕本刑為3 年以
    上有期徒刑以外之罪，已經被告就被訴事實先為有罪之陳述
    ，經審判長告知被告簡式審判程序之旨，並聽取當事人之意
    見後，依刑事訴訟法第273 條之1 第1 項之規定，裁定進行
    簡式審判程序。又本件關於證人吳銘源之陳述以及國軍岡山
    醫院附設民眾診療服務處疾病診斷證明書、相驗屍體證明書
    、道路交通事故現場圖、道路交通事故調查報告表(一)、(二)、
    酒精濃度測試報告、現場照片、法醫驗斷書、交通部公路總
    局高雄區監理所函及所附之舉發違反道路交通管理事件通知
    單等傳聞證據，依同法第273 條之2 規定，不受第159 條第
    1 項關於傳聞法則規定之限制，依法均有證據能力，合先敘
    明。
二、上開事實，訊據被告甲○○坦承不諱，且有證人吳銘源於警
    詢及偵查中證述明確，復有道路交通事故調查報告表(一)(二)、
    道路交通事故現場圖、國軍岡山醫院附設民眾診療服務處疾
    病診斷證明書、相驗屍體證明書、酒精濃度測試報告、法醫
    驗斷書各1 份、現場照片28張在卷可稽，足認被告之自白核
    與事實相符，堪予採信。按汽車駕駛人飲用酒類後其吐氣所
    含酒精濃度超過每公升0.25毫克以上，不得駕車，及汽車行
    駛時，駕駛人應注意車前狀況，隨時採取必要安全措施，且
    應遵守閃光黃燈號誌之指示車輛應減速接近，注意安全，小
    心通過，道路交通安全規則第114 條第2 款、第94條第3 項
    、道路交通標誌標線號誌設置規則第211 條第1 項第1 款分
    別定有明文，被告既曾考領有駕駛執照，對於上開規定，自
    應知之甚詳，被告甲○○於案發後經警方測得酒後呼氣酒精
    濃度為每公升0.61毫克，已逾上開標準甚多；其駕駛自用小
    客車行經上址撞及被害人陳建文所騎乘之機車，足認其飲酒
    後已至駕駛技巧障礙，視覺及行為反應能力減低，而達不能
    安全駕駛動力交通工具之程度無疑，其酒醉駕車之犯行堪以
    認定。
三、查本件車禍事故發生當時天氣晴、夜間有照明、四岔路、路
    面鋪裝柏油、乾燥、無缺陷、無障礙物、視距良好，並無不
    能注意之情事，竟因酒後控制力、反應力減弱，致疏於注意
    及此，貿然駕車前行而撞擊被害人陳建文，造成被害人因此
    受有腦挫傷不治死亡，其行為顯有過失，且其過失行為與被
    害人之死亡結果間亦有相當因果關係，應屬明確；被告甲○
    ○原考領有普通大貨車駕駛執照，惟於民國95年10月26日在
    高雄縣大社鄉因酒後駕車（酒後呼氣酒精濃度為每公升0.37
    毫克），受吊扣駕駛執照之處分，其期間自95年10月30日起
    至96年10月29日止，亦有交通部公路總局高雄區監理所中華
    民國97年3 月20日，高監自字第0970012317號函1 份、高雄
    縣政府警察局舉發違反道路交通管理事件通知單2 份附卷可
    參，其於吊扣駕駛執照期間，仍駕駛車輛行駛於道路，核屬
    無照駕駛。至汽車行駛時，夜間應開亮頭燈；又汽車行進中
    ，駕駛人應注意車前狀況，隨時採取必要安全措施，及汽車
    行駛至交岔路，應留意閃光紅燈號誌之警示，車輛應減速接
    近，先停止於交岔路口前，讓幹道車優先通行後認為安全時
    ，方得續行，道路交通安全規則第109 條第1 款、第94條第
    3 項、道路交通標誌標線號誌設置規則第211 條第1 項第2
    款亦規定甚明。被告甲○○於警詢中供稱高雄縣介壽西路之
    號誌燈為閃光黃燈，核與證人吳銘源於警詢中之證述相符，
    自堪採信，仁壽路之交通號誌應為閃光紅燈，亦可認定，則
    被害人陳建文無駕駛執照（有道路交通事故調查報告表可參
    ），騎乘車牌號碼7HK-232 號重型機車，未開車前大燈（有
    證人吳銘源之證言可證），於通過仁壽路與介壽西路交岔路
    口時，未注意車前狀況及停止於路口讓被告駕駛之自小客車
    優先通行，以致其所騎乘之機車前車頭與甲○○駕駛自用小
    客車左前側車頭相撞，就該車禍之發生雖亦有相當重之過失
    ，但仍不能因此解免被告甲○○之過失責任，被告過失致死
    之犯行，亦堪以認定。
四、按刑法第185 條之3 業已於97年1 月2 日修正公布，並於同
    年月4 日施行，修正前刑法第185 條之3 規定：「服用毒品
    、麻醉藥品、酒類或其他相類之物，不能安全駕駛動力交通
    工具而駕駛者，處1 年以下有期徒刑、拘役或30,000元以下
    罰金」，而修正後刑法第185 條之3 規定：「服用毒品、麻
    醉藥品、酒類或其他相類之物，不能安全駕駛動力交通工具
    而駕駛者，處1 年以下有期徒刑、拘役或科或併科150,000
    元以下罰金」，其罰金刑部分已由30,0 00 元以下罰金，修
    正提高為150,000 元以下罰金，並得併科處罰，是被告行為
    後法律已有變更，經比較新舊法之結果，以舊法有利於被告
    ，依刑法第2 條第1 項前段之規定，應適用最有利於被告之
    舊法，即行為時之修正前刑法第185 條之3 處斷。核被告甲
    ○○所為，係犯修正前刑法第185 條之3 之服用酒類不能安
    全駕駛動力交通工具而駕駛罪及同法第27 6條第1 項過失致
    人於死罪。被告所犯前開2 罪之間，一為故意犯、一為過失
    犯，行為互殊，應予分論併罰。又按汽車駕駛人，無駕駛執
    照駕駛、酒醉駕車、吸食毒品或迷幻藥駕車、行駛人行道或
    行經行人穿越道不依規定讓行人優先通行，因而致人受傷或
    死亡，依法應負刑事責任者，加重其刑至2 分之1 ，道路交
    通管理處罰條例第86條第1 項定有明文；而駕駛執照吊扣期
    間駕車者，應處汽車駕駛人罰鍰，並當場禁止其駕駛及扣留
    其車輛牌照，此觀道路交通安全規則第50條第1 項前段及道
    路交通管理處罰條例第21條第1 項第7 款規定自明，是駕照
    吊扣期間駕車，因無駕駛許可憑證，即屬「無照駕駛」（最
    高法院91年台上字第5274號判決可資參照）。本件被告係於
    駕駛執照遭吊扣期間駕駛該自用小客車，已經被告坦認在卷
    ，又酒後駕車，其行經閃光黃燈交岔路口未減速慢行，注意
    安全，小心通過並未注意車前狀況，致被害人死亡，依法應
    負過失致死之刑事責任，業如前述，爰依道路交通管理處罰
    條例第86條第1 項之規定，加重其刑。又關於被告所犯過失
    致人於死罪，被告於到場處理之警員知悉何人為肇事者前，
    即向警員主動告知係肇事者，此有高雄縣政府警察局岡山分
    局交通事故肇事人自首紀錄表1 份在卷可證，是被告既於犯
    罪未發覺前即自首而接受裁判，所犯過失致人於死罪之部分
    即應依刑法第62條前段之規定，減輕其刑，並依刑法第71
    條之規定，先加重後減輕之。
五、原審就被告甲○○過失致人於死罪部分，因依道路交通管理
    處罰條例第86條第1 項，刑法第2 條第1 項前段、第276 條
    第1 項、第62條前段，刑法施行法第1 條之1 規定，並審酌
    被告前已遭吊扣駕照，仍於飲酒後吐氣所含酒精濃度達每公
    升0.61毫克之情況貿然駕駛自小客車，嚴重威脅他人之安全
    ，且發生本件道路交通事故，造成被害人死亡，迄今亦未與
    被害人家屬達成和解，行為實屬不該，惟念及被告犯罪後坦
    承犯行，且就過失致死犯行部分，被害人陳建文亦與有過失
    等一切情狀，量處有期徒刑10月。認事用法，核無不合，量
    刑亦屬妥適。檢察官上訴意旨，以原審量刑過輕，違反罪刑
    相當原則云云，指摘原判決不當。然查本件被害人陳建文無
    駕駛執照（有道路交通事故調查報告表可參，其係80年4 月
    出生，案發時尚未達考照年齡），騎乘車牌號碼7HK-232 號
    重型機車，於夜間行車時，未開車前大燈（有證人吳銘源之
    證言可證），且於通過仁壽路與介壽西路交岔路口時，又未
    注意車前狀況及停止於路口讓被告駕駛之自小客車優先通行
    ，以致其所騎乘之機車前車頭與甲○○駕駛自用小客車左前
    側車頭相撞，就該車禍之發生亦有相當重之過失，本院認為
    量處被告有期徒刑10月，已符罪刑相當原則，並無加重之必
    要，檢察官此部分上訴為無理由，應予駁回。
六、原審就被告服用酒類，不能安全駕駛動力交通工具而駕駛部
    分據以論罪科刑，固非無見。惟按被告甲○○前於民國95年
    10月26日即在高雄縣大社鄉因酒後駕車（酒後呼氣酒精濃度
    為每公升0.37毫克），受吊扣駕駛執照之處分，其期間自95
    年10月30日起至96年10月29日止，乃不知警惕，不顧上開吊
    扣駕照處分，仍於吊扣駕照期間，大量飲酒後駕駛自小客車
    ，嚴重威脅他人之安全，足見其不知悔改，惡性不輕。原審
    僅量處拘役55日，尚嫌過輕。檢察官上訴意旨，執此指摘原
    判決此部分不當，為有理由，自應由本院將原判決關於服用
    酒類，不能安全駕駛動力交通工具而駕駛部分撤銷改判。爰
    審酌被告前已遭吊扣駕照，仍不知警惕，於飲酒後吐氣所含
    酒精濃度達每公升0.61毫克（0.61MG/L）之情況貿然駕駛自
    小客車，嚴重威脅他人之安全等一切情狀，量處有期徒刑4
    月；並與上開駁回上訴部分所處有期徒刑10月，定應執行刑
    為有期徒刑1 年1 月。
據上論結，應依刑事訴訟法第368 條、第369 條第1 項前段、第
364 條、第273 條之1 第1 項、第299 條第1 項前段、刑法第2
條第1 項前段、修正前刑法第185 條之3 、刑法第51條第5 款，
刑法施行法第1 條之1 ，判決如主文。
本案經檢察官林應華到庭執行職務。
中    華    民    國    97    年    4     月    24    日
                  刑事第五庭    審判長法  官  曾永宗
                                      法  官  王伯文
                                      法  官  任森銓
以上正本證明與原本無異。
本判決不得上訴。
中    華    民    國    97    年    4     月    24    日
                                      書記官  廖素珍
附錄本件判決論罪科刑法條：
刑法第185條之3
服用毒品、麻醉藥品、酒類或其他相類之物，不能安全駕駛動力
交通工具而駕駛者，處1 年以下有期徒刑、拘役或科或併科150,
000 元以下罰金。
刑法第276條第1項
因過失致人於死者，處2 年以下有期徒刑、拘役或2,000 元以下
罰金。


司法院資訊處製作；財團法人民間司法改革基金會備份。
